臺灣高等法院民事裁定
110年度破抗字第37號
抗  告  人  鴻漢資產管理顧問有限公司

法定代理人  趙守文  


上列抗告人因與相對人楊榮勝間聲請破產宣告事件，對於中華民
國110年7月26日臺灣士林地方法院110年度破字第1號裁定，提起
抗告，本院裁定如下：
    主  文
原裁定廢棄，發回臺灣士林地方法院。
    理  由
一、聲請及抗告意旨略以：相對人積欠伊及其他債權人之債務，
    已逾新臺幣（下同）8253萬4659元。而相對人尚有如原裁定
    附表（下稱附表）所示財產，足以清償破產財團之費用與債
    務，伊向原法院聲請宣告相對人破產，原裁定認相對人無宣
    告破產之必要，駁回伊之聲請，顯有違誤。爰提起抗告，求
    為廢棄原裁定等語。　　
二、破產宣告係因債務人不能清償債務，破產法第57條定有明文
    。又依同法第148條規定之旨趣，除債務人之財產不敷清償
    破產財團之費用及財團之債務外，尚難認無宣告破產之實益
    。是以法院就破產之聲請，應依職權為必要之調查，必於債
    務人確毫無財產可構成破產財團，或債務人之財產不敷清償
    破產財團之費用及財團之債務，無從依破產程序清理其債務
    時，始得以無宣告破產之實益，駁回破產之聲請。經查：
㈠、抗告人向原法院聲請宣告相對人破產，主張相對人積欠其本
    息及違約金逾2357萬0955元，業據其提出民國92年7月31日
    華南銀行讓渡書、新豐資產管理股份有限公司96年9月6日債
    權讓與證明書、亞太金聯資產管理股份有限公司97年1月2日
    債權讓與證明書、杜拜資產管理股份有限公司105年4月1日
    債權讓與證明書、債權計算書、臺灣苗栗地方法院（下稱苗
    栗地院）88年度執字第179號債權憑證、存證信函及回執等
    件為證（見原法院卷第18至34、204至223頁）。另相對人積
    欠第三人臺灣土地銀行（下稱土銀）本金4891萬2534元、短
    收利息1031元及違約金掛帳金額831萬6176元，合計5722萬9
    741元（下稱土銀債權）；積欠第三人張秀珍500萬元、苗栗
    縣大湖地區農會信用部借款債務553萬5000元及連帶保證債
    務261萬1000元、華南銀行苗栗分行連帶保證債務186萬2000
    元等情，有苗栗地院民事執行處強制執行金額計算書分配表
    、財團法人金融聯合徵信中心110年3月3日金徵（業）字第1
    100001765號函暨所附會員報送授信資料明細、土銀110年3
    月9日民事債權陳報狀在卷可佐（見原法院卷第56、152至16
    3、170至193頁）。至抗告人雖主張相對人積欠第三人台灣
    歐力士股份有限公司491萬1053元，惟該公司自陳與相對人
    間無任何債權債務關係存在等語，有110年3月10日民事陳報
    狀可參（見原法院卷第196頁），堪認相對人總負債約計958
    0萬8696元。
㈡、相對人所有如附表編號1至7所示不動產現值約計1273萬0140
    元（見原法院卷第243至245頁之稅務電子閘門財產所得調件
    明細表），已不足清償該不動產共同設定第一順位最高限額
    6000萬元抵押權所擔保之土銀債權，有土銀民事債權陳報狀
    可稽（見原法院卷第170至172頁）；另如附表編號8所示土
    地現值為112萬3400元（見原法院卷第244頁之稅務電子閘門
    財產所得調件明細表），亦不足清償該建物設定第一順位最
    高限額200萬元抵押權所擔保之張林秋蘭200萬元債權（見本
    院卷第39頁本院臺中分院110年度上字第38號判決理由所載
    ），固可認上開不動產經抵押權人行使別除權後，已無餘額
    可供清償破產債權。惟相對人尚有如附表編號9至12所示土
    地現值合計840萬0810元（見原法院卷第244頁之稅務電子閘
    門財產所得調件明細表），雖共同設定擔保金額500萬元之
    普通抵押權予第三人謝奕智、謝奕能、謝奕銘（債權額比例
    各1/3，見原法院卷第278至285頁之土地建物查詢資料），
    然扣除該別除權所擔保之債權後，至少有340萬0810元殘值
    （原裁定誤認該3人共同設定擔保金額為1500萬元，而無殘
    值）；另附表編號1至5所示建物，於107年、108年、109年
    間各有租金收入180萬元、171萬元、162萬元（見原法院卷
    第246、242、314頁之稅務電子閘門財產所得調件明細表）
    ，可悉該建物長期有租金收入，縱有協議該租金收入設定權
    利質權優先供土銀受償，然該協議之期間至110年6月30日屆
    滿，有卷附協議書可稽（見原法院卷第186頁），期滿後該
    租金收入應可供清償破產債權；且有如附表編號13所示土地
    現值20萬0890元、三商美邦人壽保險股份有限公司（下稱三
    商人壽）保單解約金5萬8438元、汽車一輛（見原法院卷第2
    45頁之稅務電子閘門財產所得調件明細表、第96頁三商人壽
    函），益徵相對人非毫無財產足以構成破產財團。再審酌破
    產管理人報酬約為3萬至數10萬元不等，另據行政院主計總
    處家庭收支調查報告所示，臺北市108年度每人每月平均消
    費支出為3萬0981元（見原法院卷第290頁），按各級法院辦
    案期限實施要點第2點第2款規定，破產事件之辦案期限2年
    計算，相對人之必要生活費用約為74萬3544元（計算式：30
    981×12×2＝743544），又依苗栗縣政府稅務局、交通部公路
    總局新竹區監理所苗栗監理站函示，相對人欠繳稅款22萬03
    83元、汽車燃料使用費及牌照稅1萬4556元等優先債權（見
    原法院卷第132、144至148頁），堪認相對人現有資產除負
    擔破產財團費用及優先受償之稅金債務外，其債權人非全然
    不得分配受償，揆諸前揭說明，難認全無宣告破產之實益。
    乃原法院未予詳查，遽以相對人構成破產財團之財產已明顯
    不敷清償破產財團費用，欠缺宣告破產實益，逕駁回抗告人
    之聲請，自有未洽。抗告意旨指摘原裁定不當，求予廢棄，
    為有理由。
三、關於破產之程序，除本法有規定外，準用民事訴訟法之規定
    ，破產法第5條定有明文。而抗告法院認抗告為有理由者，
    應廢棄或變更原裁定；非有必要，不得命原法院或審判長更
    為裁定，民事訴訟法第492條亦有明文。原裁定不當應予廢
    棄，已如前述，惟法院就破產之聲請，於裁定前，依破產法
    第63條第2項規定，得依職權為必要之調查，並傳訊債務人
    、債權人及其他關係人。倘原法院調查審酌後，如認不應宣
    告破產，固應駁回抗告人之聲請；惟如認應宣告破產，則依
    破產法第64條、第65條規定，法院於宣告破產時應為選任破
    產管理人、決定申報債權期間及第1次債權人會議期日，及
    公告破產人之債權人應於規定期間內向破產管理人申報其債
    權等必要之處置，該等處置應由原法院為之，自屬民事訴訟
    法第492條後段之必要情形。爰將原裁定廢棄，發回由原法
    院另為適當之處理。
四、據上論結，本件抗告為有理由。爰裁定如主文。 　　　　
中　　華　　民　　國　　111 　年　　1 　　月　　18　　日
                  民事第十六庭  
                        審判長法  官  朱耀平
                              法  官  羅立德
                              法  官  邱育佩
正本係照原本作成。
本裁定除以適用法規顯有錯誤為理由外，不得再抗告。如提起再
抗告，應於收受送達後10日內委任律師為代理人向本院提出再抗
告狀。並繳納再抗告費新臺幣１千元。
中　　華　　民　　國　　111 　年　　1 　　月　　18　　日

    　　　　　　　　　　　　　書記官  林伶芳